【裁判字號】    98,抗,134
【裁判日期】    981125
【裁判案由】    拍賣抵押物
【裁判全文】
臺灣臺南地方法院民事裁定               98年度抗字第134號
抗  告  人  乙○○
相  對  人  甲○○
                        號
上列抗告人因與相對人間聲請拍賣抵押物事件，對於民國98年10
月2日本院98年度司拍字717號裁定提起抗告，本院裁定如下：
    主  文
抗告駁回。
抗告程序費用新台幣壹仟元由抗告人負擔。
    理  由
一、本件抗告意旨略以：相對人於民國84年6月中旬已至第三人
    劉福助住所取回賣給抗告人價值新台幣（下同）180萬元之
    蘭花，因此抗告人與相對人間買賣契約已解除，抗告人已無
    須給付相對人180萬元。84年8月31日相對人至台南啟聰學校
    鄭老師處取走抗告人與相對人合夥價值120萬元之蘭花。84
    年9月30日相對人代收抗告人與相對人合夥賣給第三人莊文
    德價值70萬元之蘭花之支票，且未給付分毫給抗告人。抗告
    人總計已清償相對人300餘萬元，相對人仍聲請拍賣抗告人
    之土地，實無理由，為此請求廢棄原裁定等語。
二、按扺押權人，於債權已屆清償期，而未受清償者，得聲請法
    院拍賣抵押物，就其賣得價金而受清償，民法第873條第1項
    定有明文。是抵押權人依此項規定聲請拍賣抵押物係屬非訟
    事件，法院所為准駁之裁定，無確定實體法上法律關係存否
    之性質，於債權及抵押權之存否無既判力，故祇須其抵押權
    已經依法登記，且債權已屆清償期而未受清償，法院即應為
    准許拍賣抵押物之裁定，至對於此項法律關係有爭執之人，
    為求保護其權利，不妨提起訴訟，以求解決，不得僅依抗告
    程序聲明其爭執，並據為廢棄拍賣抵押物裁定之理由（最高
    法院51年10月8日民刑庭總會決議(三)參照）。
三、經查，本件相對人主張第三人李友弟於83年12月29日向相對
    人借用436萬元並簽發本票2紙，其中36萬元部分約定於84年
    9月29日清償，並以如原裁定主文所示之不動產（下稱系爭
    不動產）設定抵押權為擔保，經登記在案。嗣第三人李友弟
    於93年5月8日死亡，由抗告人於93年10月15日辦理繼承登記
    取得系爭不動產之所權。詎第三人李友弟及其繼承人均未依
    約履行債務，尚欠本金436萬元及利息，為此聲請拍賣抵押
    物，以資受償，已據提出抵押權設定契約書影本、其他約定
    事項影本、他項權利證明書影本各1件、本票影本2件、土地
    登記謄本1件、除戶戶籍謄本、繼承系統表、本院家事法庭
    函（93年度繼字第760號）影本為證，依相對人提出之上開
    證據為形式上之審查，相對人主張系爭抵押權已依法登記，
    且債權已屆清償期而未受清償乙情，足堪認定。抗告意旨以
    前揭情詞指摘原裁定不當，依首開說明，自應就其爭執之實
    體事項，另行起訴，以求解決。原審准許相對人拍賣抵押物
    之聲請，並無違誤，抗告人提起本件抗告，為無理由，應予
    駁回。又本件抗告費用確定為1,000元，依非訟事件法第24
    條第1項規定，應由抗告人負擔。
四、據上論結，本件抗告為無理由，依非訟事件法第46條、第21
    條第2項、第24條第1項，民事訴訟法第495條之1第1項、第4
    49條第1項、第78條，裁定如主文。
中    華    民    國    98    年    11    月    25    日
                  民事第三庭    法  官  蘇正賢
以上正本證明與原本無異。
本裁定除以適用法規顯有錯誤為理由，並經本院許可外，不得再
抗告。如提起再抗告，應於收受後10日內委任律師為訴訟代理人
向本院提出再抗告狀，並繳納再抗告費新台幣1,000元。
中    華    民    國    98    年    11    月    25    日
                                書記官  陳美萍


司法院資訊處製作；財團法人民間司法改革基金會備份。
